臺灣士林地方法院交通事件裁定　　　　 95年度交聲字第795號
原處分機關　臺北市交通事件裁決所
異　議　人
即受處分人　乙○○
上列受處分人因違反道路交通管理處罰條例案件，對於臺北市交
通事件裁決所於民國95年9 月21日以北市裁三字第裁22-DB00000
00號違反道路交通管理事件裁決書所為之處分，聲明異議，本院
裁定如下：
        主  文
原處分撤銷。
乙○○不罰。
        理  由
一、按法院受理交通事件，準用刑事訴訟法之規定，道路交通管
    處罰條例第89條前段定有明文，是刑事訴訟法第154 條第2
    項「犯罪事實應依證據認定之，無證據不得認定犯罪事實。
    」之規定及最高法院76年台上字第4986號判例「認定犯罪事
    實所憑之證據，雖不以直接證據為限，間接證據亦包括在內
    。然而無論直接證據或間接證據，其得為訴訟上之證明者，
    須於通常一般之人均不致有所懷疑，而得確信其為真實之程
    度者，始得據為有罪之認定。倘其證明尚未達到此一程度，
    而有合理之懷疑存在，而無從使事實審法院得有罪之確信時
    ，即應由法院為諭知被告無罪之判決。」所揭示刑事訴訟法
    上法院認定事實之最重要原則，於法院審理行為人違反道路
    交通管理處罰條例案件時，當有其適用。易言之，法院於審
    理行為人違反道路交通管理處罰條例案件，當踐行完畢調查
    證據程序後，為事實之認定時，如就原處分機關所認定之行
    為人違規事實仍有合理之訴訟上懷疑，而無法確信行為人確
    有該當於道路交通管理處罰條例各該處罰條文之構成要件事
    實時，此際即應依訴訟上之待證事實「倘有懷疑，則從被告
    之利益作解釋」之證據法則，作對受處分人有利之認定。
二、原處分意旨略以：異議人即受處分人乙○○於民國95年6 月
    17日晚上11時50分許駕駛其所有車牌號碼1300-GT 號自用一
    般小貨車，在臺3 線信義路112 號前，經警察舉發其有「擅
    自變更車燈（車前燈）規格為超白光氙氣頭燈，致影響行車
    安全」之違規，爰依修正前道路交通管理處罰條例第16條第
    1 項第2 條之規定裁處罰鍰新臺幣（下同）1,800 元云云。
三、聲明異議意旨略以：舉發當日，員警並未協同合格檢驗人員
    以儀器檢測，單憑個人目視之觀感即認定異議人所駕駛之車
    輛經變更頭燈後影響行車安全，過於武斷，其舉發顯有不當
    ，爰聲明異議，請求撤銷原處分等語。
四、按道路交通管理處罰條例所規定之罰鍰、吊扣駕照等之裁罰
    ，依94年2 月5 日公布，自95年2 月5 日起施行之政罰法第
    1 條、第2 條第1 款之規定，係屬行政罰，而非刑罰。次按
    行政罰法第1 條、第5 條分別規定：「違反行政法上義務而
    受罰鍰、沒入或其他種類行政罰之處罰時，適用本法。但其
    他法律有特別規定者，從其規定」、「行為後法律或自治條
    例有變更者，適用行政機關最初裁處時之法律或自治條例。
    但裁處前之法律或自治條例有利於受處罰者，適用最有利於
    受處罰者之規定」，而道路交通管理處罰條例本身並未設有
    法律變更比較之規定，依該條例所屬之行政罰之性質，自應
    適用前開行政罰法第5 條有關法律變更比較之規定，而該條
    所規定之新舊法比較，係以行為時及行政機關最初裁處時之
    法律有變更為前提。查本件受處分人違規之行為時係「95年
    6 月17日」，而原處分機關之裁處時為「95年9 月21日」，
    參以道路交通管理處罰條例第35條第1 項第1 款係於94年12
    月28日修正公布，自「95年7 月1 日」施行，可知受處分人
    上開違規行為時及原處分機關裁處時，係於新法施行前後所
    為，自宜比較新舊法。次按修正前道路交通管理處罰條例第
    16條第1 項第2 款規定：汽車有燈光、雨刮、喇叭、照後鏡
    、排氣管、消音器設備不全或損壞不予修復者，或其他設備
    擅自增、減、變更原有規格致影響行車安全者，處汽車所有
    人900 元以上1,800 元以下罰鍰；修正後之道路交通管理處
    罰條例第16條第1 項第2 款則規定：汽車有除頭燈外之燈光
    、雨刮、喇叭、照後鏡、排氣管、消音器設備不全或損壞不
    予修復，或擅自增、減、變更原有規格致影響行車安全者，
    處汽車所有人900 元以上1,800 元以下罰鍰。查其修正理由
    為『1.配合法制用語，將「左列」改為「下列」。2.配合法
    制用語，將第一項各款中「者」刪除。3.有關汽車車身、引
    擎、底盤、電系、燃料系統等重要設備未依規定變更而行駛
    者，已修正第18條增列處罰規定；另發現部分民眾擅改頭燈
    之亮度、照射角度等違規行為，因其影響行車安全甚鉅，爰
    於第1 項第2 款排除適用處罰，而需將其納入電系系統之重
    要設備，其未依規定變更而行駛者，援引第18條處罰。』，
    是修正後之道路交通管理處罰條例第16條第1 項第2 款，已
    將變更頭燈之行為，列入修正後同條例第18條汽車車身、引
    擎、底盤、電系等重要設備變更或調換，不申請公路主管機
    關施行臨時檢驗而行駛之範疇，意即將變更頭燈之違規行為
    改依修正後同條例第18條第1 項處罰並將罰鍰提高為2,40 0
    元以上9,600 元以下，並責令其檢驗，經比較新舊法，以修
    正前之道路交通管理處罰條例第16條第1 項第2 款對異議人
    較為有利，應適用修正前之道路交通管理處罰條例第16條第
    1 項第2 款之規定，先予敘明。
五、經查：上開異議人乙○○變更其所有自小貨車之頭燈之事實
    ，固有桃園縣政府警察局舉發違反道路交通管理處罰事件通
    知單1 紙在卷可證，並經證人即本件舉發警員甲○○到庭結
    證稱：「（本件是否由你舉發？）是的。（舉發情形？）當
    時95年6 月17日在永福派出所門口執行分局道路防飆路檢勤
    務，我們看到受處分人的車前燈超白光，我們就攔停受處分
    人，並要求檢查證件外，並問受處分人是否有改裝白光氙氣
    頭燈，受處分人也說有，我還求證受處分人光量度如何，受
    處分人說是4000K 值，所以我就引用道路交通處罰條例第16
    條第1 項第2 款規定開單，我自己站在該車前約7 、8 公尺
    ，看著車燈時眼睛會有不適感，我有問受處分人，受處分人
    說他認為他的行為是對的，不會影響其他車，我告訴受處分
    人他確實有改裝車，所以我就引用該條告發。（擅自變更車
    頭燈，是否影響行車安全，有無標準？）我不確定。（關於
    變更車頭燈的法令規定如何？）我問過監理所只要將原廠出
    廠的零件，包括車頭燈，如果變更的話也算變更。」等語（
    見本院95年12月12日訊問筆錄），惟依修正前道路交通管理
    處罰條例第16條第1 項第2 款之規定，係以汽車有燈光設備
    不全或損壞不予修復，或因擅自增、減、變更原有規格致影
    響行車安全為處罰要件，擅自變更原有規格是否已達影響行
    車安全，應由「監理機關所屬專業人士」在其法定職務範圍
    內及法定檢驗項目內為專業判斷及審查，視異議人所有自小
    貨車之頭燈之變更是否符合法定檢驗事項中之應檢驗項目、
    是否具備該設備不全或損壞不予修或復擅自增、減、變更原
    有規格導致影響行車安全之情形者，始得以前揭規範加以處
    罰，本件舉發單位及原處分機關本無該專業審查權限，且未
    會同監理機關以聯合稽查方式並由該機關專業人員依其職責
    為專業認定，僅憑舉發員警個人感官認知即遽以舉發及裁罰
    ，顯有未洽，況異議人業於95年11月16日至臺北市監理處就
    車頭燈之變更辦理檢驗並通過檢驗標準乙節，經本院函詢臺
    北市監理處，亦經該處於95年12月22日以北市監北字第0956
    4855300 號函覆稱：該車輛於95年11月16日至該處辦理車輛
    檢驗，並申請變更氣體放電式頭燈（HID） 檢驗，本處係依
    氣體放電式檢驗標準檢驗結果合格，有該函文及汽（機）車
    各項異動登記書影本各1 紙在卷可稽，是堪認異議人於變更
    車燈（頭燈）原有規格後，不致影響行車安全。本件異議為
    有理由，自應由本院將原處分撤銷，改諭知受處分人不罰，
    以資適法。
據上論斷，應依道路交通案件處理辦法第20條前段，裁定如主文
。
中　　華　　民　　國　　96　　年　　6 　　月　　29　　日
　　　　　　　　　交通法庭法　官　梁哲瑋
以上正本證明與原本無異。
如不服本裁定應於送達後5 日內向本院提出抗告狀。
                          書記官  陳玉瓊
中　　華　　民　　國　　96　　年　　7 　　月　　5 　　日
